# Instalación del paquete Makurhini

## Instalación estandar

-   Depende de R (\> 4.0.0), igraph (\>= 1.2.6)

```{r eval=FALSE}
install.packages("igraph")
```

-   Se recomienda pre-instalar Rtools:
<https://cran.r-project.org/bin/windows/Rtools/>

-   Se recomienda pre-instalar los paquetes devtools y remotes

```{r eval=FALSE}
install.packages(c("devtools", "remotes"))
```

```{r eval=FALSE}
library(devtools) 
library(remotes)
install_github("connectscape/Makurhini", dependencies = TRUE, upgrade = "never")
```

En caso de que no aparezca en la lista de paquetes, cierre la sesión de
R y vuelva a abrirla.

**Si se produce el siguiente error durante la instalación:**

```{r eval=FALSE}
Using github PAT
from envvar GITHUB_PAT Error: Failed to install 'unknown package' from
GitHub: HTTP error 401. Bad credentials
```

**Entonces intenta lo siguiente:**

```{r eval=FALSE}
Sys.getenv("GITHUB_PAT") 
Sys.unsetenv("GITHUB_PAT")
```

## Instalar en Linux

Makurhini en Linux Para instalar Makurhini en linux considere los
siguientes pasos:

Utilice la línea de comandos de Linux para instalar el paquete de la
unidad:

```{r eval=FALSE}
sudo apt-get install -y libudunits2-dev
```

Utilice la línea de comandos de Linux para instalar gdal:

```{r eval=FALSE}
sudo apt install libgdal-dev
```

Utilice la línea de comandos de Linux para instalar libfontconfig y
libharfbuzz:

```{r eval=FALSE}
sudo apt install libfontconfig1-dev

sudo apt install libharfbuzz-dev libfribidi-dev
```

Ahora puede instalar los paquetes devtools y remotes, y los paquetes
terra, raster y sf directamente en su R o RStudio.

```{r eval=FALSE}
install.packages(c('remotes', 'devtools', 'terra', 'raster', 'sf'))
```

Utiliza la línea de comandos de Linux para instalar igraph:

```{r eval=FALSE}
sudo apt-get install libnlopt-dev

sudo apt-get install r-cran-igraph
```

Ahora puede instalar los paquetes gdistance, graph4lg y ggpubr
directamente en su R o RStudio.

```{r eval=FALSE}
install.packages(c('gdistance', 'graph4lg', 'ggpubr'))
```

Ahora puedes instalar Makurhini directamente en tu R o RStudio.

```{r eval=FALSE}
library(devtools) 
library(remotes) 
install_github("connectscape/Makurhini", dependencies = TRUE, upgrade = "never") 
```

Tenga en cuenta que la instalación de Makurhini en Linux depende de su
versión del sistema operativo y de que consiga instalar los paquetes de
los que depende Makurhini.
