# Índices de centralidad

## Insumos y paquetes
Seguimos trabajando con los mismos shapefiles de la sección anterior: habitat_nodes y paisaje.

```{r eval=FALSE}
library(ggplot2)
library(sf)
library(Makurhini)
library(RColorBrewer)
```

```{r echo=FALSE}
library(Makurhini)
library(sf)
library(ggplot2)

habitat_nodes <- read_sf("C:/Users/oscta/OneDrive/Documents/RedBioma/Clase_3/ejemplo_insumos/habitat_nodes.shp")
nrow(habitat_nodes)
paisaje <- read_sf("C:/Users/oscta/OneDrive/Documents/RedBioma/Clase_3/ejemplo_insumos/paisaje.shp")

```


```{r}
ggplot() +  
  geom_sf(data = paisaje, aes(color = "Study area"), fill = NA, color = "black") +
  geom_sf(data = habitat_nodes, aes(color = "Parches"), fill = "forestgreen", linewidth = 0.5) +
  scale_color_manual(name = "", values = "black")+
  theme_minimal() +
  theme(axis.title.x = element_blank(),
        axis.title.y = element_blank())

```

En caso de necesitar abrir otro vector (e.g., .shp, .gpkg) necesitan usar la fución `read_sf()` del paquete `sf`, la función `shapefile()` del paquete `raster`, o la funcion `vect()` del paquete `terra`.

Para abrirlo solo necesitan colocar la dirección de su archivo, el nombre y la extensión, ejemplo:

-   `vegetation_patches <- sf::read_sf("D:/Datos/vegetation_patches.shp")`

-   `vegetation_patches <- raster::shapefile("D:/Datos/vegetation_patches.shp")`

-   `vegetation_patches <- terra::vect("D:/Datos/vegetation_patches.shp")`



## MK_RMCentrality()

La función **`MK_RMCentrality()`** calcula medidas radiales (es decir, grado, fuerza, centralidad de vectores propios y centralidad de proximidad) y mediales (es decir, centralidad de interrelación, pertenencia a nodos y modularidad) de la centralidad de nodos para identificar, por ejemplo, stepping stones.


Las medidas o índices que estima son los siguientes:

-   **Centralidad de Grado (degree)**: Cuántas conexiones directas tiene un nodo. Es como contar cuántos parches de hábitat están potencialmente conectados con el parche focal.
**Más conexiones = mayor grado = más centralidad.**
-  **Centralidad de Grado (degree)**

### 1. Centralidad de Grado (`degree`)
> Cuántas conexiones directas tiene un nodo.

- Es como contar cuántos parches de hábitat o áreas protegidas están conectados con uno.
- Más conexiones = mayor grado = más centralidad.

### 2. Fuerza (`strength`) *(para redes ponderadas)*
> Como el grado, pero suma los **pesos** (o probabilidades) de los enlaces.

- En lugar de solo contar conexiones, se suman qué tan **fuertes o probables** son (por ejemplo, probabilidad de dispersión).
- Un nodo con pocas pero fuertes conexiones puede ser más central que uno con muchas pero débiles.

### 3. Centralidad de Vector Propio (`eigen`)
> Mide cuán conectado está un nodo con **otros nodos importantes**.

- Un nodo es importante si está conectado a otros nodos que también lo son.
- Útil para detectar “nodos influyentes” en la red.

### 4. Centralidad de Cercanía (`close`)
> Qué tan cerca está un nodo de todos los demás.

- Se calcula como el inverso de la suma de distancias a todos los demás nodos.
- Los nodos con alta cercanía pueden **difundir o recibir información rápidamente**.

---

### Medidas Mediales (¿Quién está en medio o conecta otros nodos?)

#### 5. Centralidad de Intermediación (`BWC`)
> Cuántas veces un nodo se encuentra **en las rutas más cortas** entre otros nodos.

- Nodos con alta intermediación actúan como puentes o **cuellos de botella**.
- Muy importantes para la conectividad — si se eliminan, pueden fragmentar la red.

---

### Detección de Comunidades (¿Quién pertenece al mismo grupo?)

#### 6. Caminatas Aleatorias Cortas (`memb.rw`)
> Agrupa nodos según la probabilidad de que una caminata aleatoria **permanezca dentro del grupo**.

- Simula un animal moviéndose aleatoriamente por la red.
- Detecta grupos **fuertemente conectados**.

#### 7. Algoritmo de Louvain (`memb.louvain`)
> Divide la red en comunidades para **maximizar la modularidad** (qué tan separados están los grupos).

- Encuentra grupos donde los nodos están más conectados entre sí que con el resto.
- Es rápido y muy usado en redes ecológicas grandes.

---

### La función

```{r eval=FALSE}
MK_RMCentrality(
  nodes,
  distance = list(type = "centroid"),
  distance_thresholds = NULL,
  binary = TRUE,
  probability = NULL,
  rasterparallel = FALSE,
  write = NULL,
  intern = TRUE
)
Ar
```



### Descripción de los argumentos de la función

| Argumento           | Tipo       | Descripción |
|---------------------|------------|-------------|
| `nodes`             | objeto     | Objeto que representa los nodos o fragmentos de hábitat. Puede ser un `data.frame`, objeto espacial vectorial (`sf`, `SpatVector`, etc.) o raster (`RasterLayer`, `SpatRaster`). Debe estar en un sistema de coordenadas proyectadas. En rasters, los valores deben ser enteros (ID de los nodos) y los no hábitat como `NA`. |
| `distance`          | matriz o lista | Matriz cuadrada con las distancias entre nodos o una lista con los parámetros para calcularlas. Puede incluir tipo (`"centroid"`, `"edge"`, `"least-cost"`, `"commute-time"`) y resistencia. |
| `distance_thresholds` | numérico   | Distancia de dispersión (en metros) de la especie. Si es `NULL`, se calcula como la mediana entre nodos. También se puede estimar con la función `dispersal_distance`. |
| `binary`            | lógico     | Si es `TRUE`, se calcula conectividad binaria: nodos conectados (1) o no conectados (0) según el umbral de distancia. No usa `probability`. |
| `probability`       | numérico   | Probabilidad de conexión asociada al umbral de distancia. Por ejemplo, `0.5` para distancias medianas, `0.05` para distancias máximas. Por defecto es `0.5` si es `NULL`. |
| `rasterparallel`    | lógico     | Si `nodes` es un raster, permite asignar las métricas calculadas al raster de nodos. Útil cuando la resolución es menor a 100 m². |
| `write`             | texto      | Ruta y prefijo para guardar los resultados (`sf`). Ejemplo: `"C:/ejemplo"`. |
| `intern`            | lógico     | Muestra el progreso del proceso. Por defecto `TRUE`. Puede no llegar al 100% si el cálculo es muy rápido. |



## Ejemplo 1

```{r}
library(Makurhini)
library(sf)
data("habitat_nodes", package = "Makurhini")
nrow(habitat_nodes) # Number of patches
#Two distance threshold,
centrality_test <- MK_RMCentrality(nodes = habitat_nodes,
                                distance = list(type = "centroid"),
                                 distance_thresholds = 10000,
                                 probability = 0.5,
                                 write = NULL)
centrality_test

```



Exploremos otra forma de hacer el plot usando intervalos

```{r eval=FALSE}
install.packages("ClassInt"), dependencies = TRUE)
install.packages("dplyr"), dependencies = TRUE)
```



-   Strength:

```{r}
library(classInt)
library(dplyr)

# Calcular los intervalos de Jenks para strength
breaks <- classInt::classIntervals(centrality_test$strength, n = 9, style = "quantile")

# Crear una nueva variable categórica con los intervalos
centrality_test <- centrality_test %>%
  mutate(strength_q = cut(strength,
                              breaks = breaks$brks,
                              include.lowest = TRUE,
                              dig.lab = 5))  

# Graficar en ggplot2 usando las clases Jenks
ggplot() +  
  geom_sf(data = paisaje, fill = NA, color = "black") +
  geom_sf(data = centrality_test, aes(fill = strength_q), color = "black", size = 0.1) +
  scale_fill_brewer(palette = "RdYlGn", direction = 1, name = "Fuerza (Jenks)") +
  theme_minimal() +
  labs(
    title = "Centralidad a nivel de parche (Strength)",
    fill = "Strength\n(Jenks)"
  ) +
  theme(
    legend.position = "right",
    plot.title = element_text(hjust = 0.5)
  )

```



-   BWC:


```{r}
breaks <- classInt::classIntervals(centrality_test$BWC, n = 9, style = "jenks")
centrality_test <- centrality_test %>%
  mutate(BWC_jenks = cut(BWC,
                              breaks = breaks$brks,
                              include.lowest = TRUE,
                              dig.lab = 5))
ggplot() +  
  geom_sf(data = paisaje, fill = NA, color = "black") +
  geom_sf(data = centrality_test, aes(fill = BWC_jenks), color = "black", size = 0.1) +
  scale_fill_brewer(palette = "RdYlGn", direction = 1, name = "BWC (Jenks)") +
  theme_minimal() +
  labs(
    title = "Centralidad a nivel de parche (BWC)",
    fill = "BWC\n(Jenks)"
  ) +
  theme(
    legend.position = "right",
    plot.title = element_text(hjust = 0.5)
  )


```



-   Membresía por random walk:

```{r}
ggplot() +  
  geom_sf(data = paisaje, fill = NA, color = "black") +
  geom_sf(data = centrality_test, aes(fill = as.factor(memb.rw)), color = "black", size = 0.1) +
  scale_fill_brewer(
    palette = "Set3",
    name = "Membership RW"
  ) +
  theme_minimal() +
  labs(
    title = "Agrupación de parches (Random walks)",
    fill = "Membership RW"
  ) +
  theme(
    legend.position = "right",
    plot.title = element_text(hjust = 0.5)
  )

```



-   Membresía por Louvain:

```{r}
ggplot() +  
  geom_sf(data = paisaje, fill = NA, color = "black") +
  geom_sf(data = centrality_test, aes(fill = as.factor(memb.louvain)), color = "black", size = 0.1) +
  scale_fill_brewer(
    palette = "Set3",
    name = "Membership LV"
  ) +
  theme_minimal() +
  labs(
    title = "Agrupación de parches (Louvain)",
    fill = "Membership LV"
  ) +
  theme(
    legend.position = "right",
    plot.title = element_text(hjust = 0.5)
  )

```



## Ejemplo 2

Usando más de un umbral de distancia


```{r}
centrality_test <- MK_RMCentrality(nodes = habitat_nodes,
                                distance = list(type = "centroid"),
                                 distance_thresholds = c(10000, 100000),
                                 probability = 0.5,
                                 write = NULL)
centrality_test

```


10 km:

```{r}
plot(centrality_test$d10000["BWC"], breaks = "jenks")
```

100 km:


```{r}
plot(centrality_test$`d1e+05`["BWC"], breaks = "quantile")
```





