# Kernel de dispersión

En Makurhini podemos simular las kernel dispersion usando distintas distancias asociadas a medianas de dispersión. Pare ello, usaremos la función probability_distance(). Esta función tiene tres parametros principales:

-   probability. Probabilidad de dispersión en el parámetro median_distance.
-   median_distance. Hasta cinco distancias máximas de dispersión en km.
-   eval_distance. Calcula la probabilidad de dispersión a una distancia mediana específica (km). Disponible cuando sólo se utiliza una distancia_mediana.


```{r}
library(Makurhini)
probability_distance(probability= 0.5, median_distance = c(1, 10, 30, 100))

```

```{r}
probability_distance(probability= 0.5, median_distance = 100, eval_distance = 100)

```

```{r}
probability_distance(probability= 0.5, median_distance = 50, eval_distance = 25)

```



# índice integral de conectividad y Probabilidad de conectividad

## Insumos y paquetes
Seguimos trabajando con los mismos shapefiles de la sección anterior: habitat_nodes y paisaje.

```{r eval=FALSE}
library(ggplot2)
library(sf)
library(Makurhini)
library(RColorBrewer)
```

```{r echo=FALSE}
library(Makurhini)
library(sf)
library(ggplot2)

habitat_nodes <- read_sf("C:/Users/oscta/OneDrive/Documents/RedBioma/Clase_3/ejemplo_insumos/habitat_nodes.shp")
nrow(habitat_nodes)
paisaje <- read_sf("C:/Users/oscta/OneDrive/Documents/RedBioma/Clase_3/ejemplo_insumos/paisaje.shp")

```


```{r}
ggplot() +  
  geom_sf(data = paisaje, aes(color = "Study area"), fill = NA, color = "black") +
  geom_sf(data = habitat_nodes, aes(color = "Parches"), fill = "forestgreen", linewidth = 0.5) +
  scale_color_manual(name = "", values = "black")+
  theme_minimal() +
  theme(axis.title.x = element_blank(),
        axis.title.y = element_blank())

```



## MK_dPCIIC()

Esta función calcula tanto la conectividad global del paisaje como la importancia (contribución) de cada nodo (o parche de hábitat) para mantener la conectividad del paisaje. Utiliza los índices PC e IIC bajo uno o varios umbrales de distancia.


### La función (no correr)

```{r eval=FALSE}
MK_dPCIIC(
  nodes,
  attribute = NULL,
  weighted = FALSE,
  LA = NULL,
  area_unit = "m2",
  restoration = NULL,
  onlyrestor = FALSE,
  distance = list(type = "centroid", resistance = NULL),
  metric = c("IIC", "PC"),
  probability = NULL,
  distance_thresholds = NULL,
  threshold = NULL,
  overall = FALSE,
  onlyoverall = FALSE,
  parallel = NULL,
  parallel_mode = 1,
  write = NULL,
  id_sel = NULL,
  intern = TRUE
)
```


### Descripción de los argumentos de la función

| Argumento         | Descripción |
|-------------------|-------------|
| `nodes` | Objeto que contiene la información de los nodos (e.g., fragmentos de hábitat). Puede ser un `data.frame` (mínimo dos columnas: ID y atributo), un objeto espacial vectorial (`sf`, `SpatVector`) o un raster con valores enteros que representen los ID de cada nodo. Debe estar en un sistema de coordenadas proyectadas. |
| `attribute` | Nombre de la columna o vector numérico con el atributo de los nodos. Si es `NULL`, se utiliza el área como atributo. Si `nodes` es raster, debe ser un vector numérico de igual longitud al número de nodos. |
| `weighted` | Lógico. Si `TRUE` y `nodes` es raster, el atributo será ponderado por el área de cada nodo. |
| `LA` | Valor numérico (opcional). Atributo máximo del paisaje. Por ejemplo, el área total si el atributo es área. Se usa para calcular la conectividad global, no afecta la importancia relativa de nodos. |
| `area_unit` | Unidad de área (opcional, por defecto `"m2"`). Puede ser `"m2"`, `"km2"`, `"cm2"` o `"ha"`. |
| `restoration` | Vector o nombre de columna que indica si cada nodo es existente (1) o propuesto para restauración (0). Si es `NULL`, se considera que todos los nodos existen. |
| `onlyrestor` | Lógico. Si `TRUE`, solo se calcularán métricas relacionadas con restauración. |
| `distance` | Matriz o lista con parámetros para calcular distancia entre nodos. Puede ser matriz de distancias o una lista con parámetros como `type` (e.g., `"centroid"`, `"least-cost"`) y `resistance` (raster de resistencia). |
| `metric` | Métrica de conectividad a usar: `"PC"` (probabilidad de conectividad) o `"IIC"` (índice integral de conectividad). |
| `probability` | Valor numérico que representa la probabilidad asociada a la distancia umbral (e.g., 0.5 si es la mediana de dispersión). Solo se usa con la métrica `"PC"`. |
| `distance_thresholds` | Distancia(s) de dispersión en metros. Si es `NULL`, se estima como la mediana de dispersión entre nodos. Puede usarse la función `dispersal_distance`. |
| `threshold` | Distancia máxima entre pares de nodos a considerar. Mejora eficiencia al eliminar pares lejanos. |
| `overall` | Lógico. Si `TRUE`, se calcula el índice de conectividad del paisaje completo (EC). El resultado será una lista. |
| `onlyoverall` | Lógico. Si `TRUE`, solo se calcularán métricas globales del paisaje. |
| `parallel` | Número de núcleos a usar en paralelización para estimar índices. Útil con más de 1000 nodos. |
| `parallel_mode` | Modo de paralelización: 1 (por defecto, recomendado < 1000 nodos) o 2 (recomendado > 1000 nodos). |
| `write` | Ruta y prefijo para guardar los resultados (e.g., `"C:/ejemplo/test_PC_"`). Se guardan archivos de importancia de nodos y conectividad general si `overall = TRUE`. |
| `id_sel` | Uso interno. No debe usarse por el usuario. |
| `intern` | Lógico. Muestra el progreso del proceso (`TRUE` por defecto). |

## IIC

## Ejemplo 1. Distancia euclidiana

- **Sin usar LA**
- **sin usar attribute**
- **10 km de mediana de dispersión**
- **Unidad de área en ha**
- **Solo índice para todo el paisaje**

```{r}
IIC <- MK_dPCIIC(nodes = habitat_nodes,
                attribute = NULL,
                area_unit = "ha",
                distance = list(type = "centroid"),
                LA = NULL,
                onlyoverall = TRUE,
                metric = "IIC",
                distance_thresholds = 10000,
                intern = TRUE) #10 km
IIC
```


## Ejemplo 2. Distancia euclidiana

- **sin usar attribute**
- **10 km de mediana de dispersión**
- **Unidad de área en ha**
- **Solo índice para todo el paisaje**

```{r}
area_paisaje <- st_area(paisaje) 
area_paisaje <- unit_convert(area_paisaje, "m2", "ha") 

IIC <- MK_dPCIIC(nodes = habitat_nodes,
                attribute = NULL,
                area_unit = "ha",
                distance = list(type = "centroid"),
                LA = area_paisaje,
                onlyoverall = TRUE,
                metric = "IIC",
                distance_thresholds = 10000,
                intern = TRUE) #10 km
IIC
```


## Ejemplo 3. Distancia euclidiana

- **sin usar attribute**
- **10 km de mediana de dispersión**
- **Unidad de área en ha**
- **Solo índice para todo el paisaje**

```{r}
area_paisaje <- st_area(paisaje) 
area_paisaje <- unit_convert(area_paisaje, "m2", "ha") 

IIC <- MK_dPCIIC(nodes = habitat_nodes,
                attribute = NULL,
                area_unit = "ha",
                distance = list(type = "edge"),
                LA = area_paisaje,
                onlyoverall = TRUE,
                metric = "IIC",
                distance_thresholds = 10000,
                intern = TRUE) #10 km
IIC
```


```{r}
area_paisaje <- st_area(paisaje) 
area_paisaje <- unit_convert(area_paisaje, "m2", "ha") 

IIC <- MK_dPCIIC(nodes = habitat_nodes,
                attribute = NULL,
                area_unit = "ha",
                distance = list(type = "edge", keep = 0.1),
                LA = area_paisaje,
                onlyoverall = TRUE,
                metric = "IIC",
                distance_thresholds = 10000,
                intern = TRUE) #10 km
IIC
```



## Ejemplo 4. Distancia euclidiana: fracciones

- **sin usar attribute**
- **10 km de mediana de dispersión**
- **Unidad de área en ha**

```{r}
area_paisaje <- st_area(paisaje) 
area_paisaje <- unit_convert(area_paisaje, "m2", "ha") 

IIC <- MK_dPCIIC(nodes = habitat_nodes,
                attribute = NULL,
                area_unit = "ha",
                distance = list(type = "edge", keep = 0.1),
                LA = area_paisaje,
                onlyoverall = FALSE,
                metric = "IIC",
                distance_thresholds = 10000,
                intern = TRUE) #10 km
IIC
```



Exploremos un plot usando intervalos:

- dIIC

```{r}
library(classInt)
library(dplyr)

# Calcular los intervalos de Jenks para strength
breaks <- classInt::classIntervals(IIC$dIIC, n = 9, style = "jenks")

# Crear una nueva variable categórica con los intervalos
IIC <- IIC %>%
  mutate(dIIC_q = cut(dIIC,
                          breaks = breaks$brks,
                          include.lowest = TRUE,
                          dig.lab = 5))  

# Graficar en ggplot2 usando las clases Jenks
ggplot() +  
  geom_sf(data = paisaje, fill = NA, color = "black") +
  geom_sf(data = IIC, aes(fill = dIIC_q), color = "black", size = 0.1) +
  scale_fill_brewer(palette = "RdYlGn", direction = 1, name = "dIIC (jenks)") +
  theme_minimal() +
  labs(
    title = "dIIC",
    fill = "dIIC"
  ) +
  theme(
    legend.position = "right",
    plot.title = element_text(hjust = 0.5)
  )

```


-  dIICIntra
```{r}
# Calcular los intervalos de Jenks para strength
breaks <- classInt::classIntervals(IIC$dIICintra, n = 9, style = "jenks")

# Crear una nueva variable categórica con los intervalos
IIC <- IIC %>%
  mutate(dIIC_q = cut(dIICintra,
                          breaks = breaks$brks,
                          include.lowest = TRUE,
                          dig.lab = 5))  

# Graficar en ggplot2 usando las clases Jenks
ggplot() +  
  geom_sf(data = paisaje, fill = NA, color = "black") +
  geom_sf(data = IIC, aes(fill = dIIC_q), color = "black", size = 0.1) +
  scale_fill_brewer(palette = "RdYlGn", direction = 1, name = "dIICIntra (jenks)") +
  theme_minimal() +
  labs(
    title = "dIICIntra",
    fill = "dIICIntra"
  ) +
  theme(
    legend.position = "right",
    plot.title = element_text(hjust = 0.5)
  )

```


-  dIICflux
```{r}
# Calcular los intervalos de Jenks para strength
breaks <- classInt::classIntervals(IIC$dIICflux, n = 9, style = "jenks")

# Crear una nueva variable categórica con los intervalos
IIC <- IIC %>%
  mutate(dIIC_q = cut(dIICflux,
                          breaks = breaks$brks,
                          include.lowest = TRUE,
                          dig.lab = 5))  

# Graficar en ggplot2 usando las clases Jenks
ggplot() +  
  geom_sf(data = paisaje, fill = NA, color = "black") +
  geom_sf(data = IIC, aes(fill = dIIC_q), color = "black", size = 0.1) +
  scale_fill_brewer(palette = "RdYlGn", direction = 1, name = "dIICFlux (jenks)") +
  theme_minimal() +
  labs(
    title = "dIICFlux",
    fill = "dIICFlux"
  ) +
  theme(
    legend.position = "right",
    plot.title = element_text(hjust = 0.5)
  )

```






-  dIICconnector
```{r}
# Calcular los intervalos de Jenks para strength
breaks <- classInt::classIntervals(IIC$dIICconnector, n = 9, style = "jenks")

# Crear una nueva variable categórica con los intervalos
IIC <- IIC %>%
  mutate(dIIC_q = cut(dIICconnector,
                          breaks = breaks$brks,
                          include.lowest = TRUE,
                          dig.lab = 5))  

# Graficar en ggplot2 usando las clases Jenks
ggplot() +  
  geom_sf(data = paisaje, fill = NA, color = "black") +
  geom_sf(data = IIC, aes(fill = dIIC_q), color = "black", size = 0.1) +
  scale_fill_brewer(palette = "RdYlGn", direction = 1, name = "dIICConnector (jenks)") +
  theme_minimal() +
  labs(
    title = "dIICConnector",
    fill = "dIICConnector"
  ) +
  theme(
    legend.position = "right",
    plot.title = element_text(hjust = 0.5)
  )

```


## Ejemplo 5. Distancia euclidiana: fracciones y overall

- **sin usar attribute**
- **10 km de mediana de dispersión**
- **Unidad de área en ha**

```{r}
area_paisaje <- st_area(paisaje) 
area_paisaje <- unit_convert(area_paisaje, "m2", "ha") 

IIC <- MK_dPCIIC(nodes = habitat_nodes,
                attribute = NULL,
                area_unit = "ha",
                distance = list(type = "edge", keep = 0.1),
                LA = area_paisaje,
                overall = TRUE,
                onlyoverall = FALSE,
                metric = "IIC",
                distance_thresholds = 10000,
                intern = TRUE) #10 km
IIC
```




## Ejemplo 6. Distancia euclidiana: fracciones y overall

- **sin usar attribute**
- **10 km de mediana de dispersión**
- **Unidad de área en ha**

```{r}
area_paisaje <- st_area(paisaje) 
area_paisaje <- unit_convert(area_paisaje, "m2", "ha") 

IIC <- MK_dPCIIC(nodes = habitat_nodes,
                attribute = NULL,
                area_unit = "ha",
                distance = list(type = "edge", keep = 0.1),
                LA = area_paisaje,
                overall = TRUE,
                onlyoverall = FALSE,
                metric = "IIC",
                distance_thresholds = 10000,
                intern = TRUE) #10 km
IIC
```



## Ejemplo 7. Distancia euclidiana: varios umbrales de distancia

- **sin usar attribute**
- **2, 10 y 50 km de medianas de dispersión**
- **Unidad de área en ha**

```{r}
area_paisaje <- st_area(paisaje) 
area_paisaje <- unit_convert(area_paisaje, "m2", "ha") 

IIC <- MK_dPCIIC(nodes = habitat_nodes,
                attribute = NULL,
                area_unit = "ha",
                distance = list(type = "edge", keep = 0.1),
                LA = area_paisaje,
                overall = TRUE,
                onlyoverall = FALSE,
                metric = "IIC",
                distance_thresholds = c(2000, 10000, 50000),
                intern = TRUE)
IIC
```


## PC


## Ejemplo 1. Distancia euclidiana

- **Sin usar LA**
- **sin usar attribute**
- **10 km de mediana de dispersión con una probabilidad de 0.5**
- **Unidad de área en ha**
- **Solo índice para todo el paisaje**

```{r}
PC <- MK_dPCIIC(nodes = habitat_nodes,
                attribute = NULL,
                area_unit = "ha",
                distance = list(type = "edge", keep = 0.1),
                LA = NULL,
                onlyoverall = TRUE,
                metric = "PC",
                probability = 0.5,
                distance_thresholds = 10000,
                intern = TRUE) #10 km
PC
```



## Ejemplo 2. Distancia euclidiana

- **sin usar attribute**
- **10 km de mediana de dispersión con una probabilidad de 0.5**
- **Unidad de área en ha**
- **Solo índice para todo el paisaje**

```{r}
area_paisaje <- st_area(paisaje) 
area_paisaje <- unit_convert(area_paisaje, "m2", "ha") 

PC <- MK_dPCIIC(nodes = habitat_nodes,
                attribute = NULL,
                area_unit = "ha",
                distance = list(type = "centroid"),
                LA = area_paisaje,
                onlyoverall = TRUE,
                metric = "PC",
                probability = 0.5,
                distance_thresholds = 10000,
                intern = TRUE) #10 km
PC
```


## Ejemplo 3. Distancia euclidiana: fracciones y overall

- **sin usar attribute**
- **10 km de mediana de dispersión con una probabilidad de 0.5**
- **Unidad de área en ha**

```{r}
area_paisaje <- st_area(paisaje) 
area_paisaje <- unit_convert(area_paisaje, "m2", "ha") 

PC <- MK_dPCIIC(nodes = habitat_nodes,
                attribute = NULL,
                area_unit = "ha",
                distance = list(type = "edge", keep = 0.1),
                LA = area_paisaje,
                overall = TRUE,
                onlyoverall = FALSE,
                metric = "PC",
                probability = 0.5,
                distance_thresholds = 10000,
                intern = TRUE) #10 km
PC
```


## Ejemplo 4. Distancia euclidiana: fracciones

- **sin usar attribute**
- **10 km de mediana de dispersión con una probabilidad de 0.5**
- **Unidad de área en ha**

```{r}
area_paisaje <- st_area(paisaje) 
area_paisaje <- unit_convert(area_paisaje, "m2", "ha") 

PC <- MK_dPCIIC(nodes = habitat_nodes,
                attribute = NULL,
                area_unit = "ha",
                distance = list(type = "edge", keep = 0.1),
                LA = area_paisaje,
                onlyoverall = FALSE,
                metric = "PC",
                probability = 0.5,
                distance_thresholds = 10000,
                intern = TRUE) #10 km
PC
```



Exploremos un plot usando intervalos:

- dPC

```{r}
library(classInt)
library(dplyr)

# Calcular los intervalos de Jenks para strength
breaks <- classInt::classIntervals(PC$dPC, n = 9, style = "jenks")

# Crear una nueva variable categórica con los intervalos
PC <- PC %>%
  mutate(dPC_q = cut(dPC,
                          breaks = breaks$brks,
                          include.lowest = TRUE,
                          dig.lab = 5))  

# Graficar en ggplot2 usando las clases Jenks
ggplot() +  
  geom_sf(data = paisaje, fill = NA, color = "black") +
  geom_sf(data = PC, aes(fill = dPC_q), color = "black", size = 0.1) +
  scale_fill_brewer(palette = "RdYlGn", direction = 1, name = "dPC (jenks)") +
  theme_minimal() +
  labs(
    title = "dPC",
    fill = "dPC"
  ) +
  theme(
    legend.position = "right",
    plot.title = element_text(hjust = 0.5)
  )

```


-  dPCIntra
```{r}
# Calcular los intervalos de Jenks para strength
breaks <- classInt::classIntervals(PC$dPCintra, n = 9, style = "jenks")

# Crear una nueva variable categórica con los intervalos
PC <- PC %>%
  mutate(dPC_q = cut(dPCintra,
                      breaks = breaks$brks,
                      include.lowest = TRUE,
                      dig.lab = 5))  

# Graficar en ggplot2 usando las clases Jenks
ggplot() +  
  geom_sf(data = paisaje, fill = NA, color = "black") +
  geom_sf(data = PC, aes(fill = dPC_q), color = "black", size = 0.1) +
  scale_fill_brewer(palette = "RdYlGn", direction = 1, name = "dPCIntra (jenks)") +
  theme_minimal() +
  labs(
    title = "dPCIntra",
    fill = "dPCIntra"
  ) +
  theme(
    legend.position = "right",
    plot.title = element_text(hjust = 0.5)
  )

```


-  dPCflux
```{r}
# Calcular los intervalos de Jenks para strength
breaks <- classInt::classIntervals(PC$dPCflux, n = 9, style = "jenks")

# Crear una nueva variable categórica con los intervalos
PC <- PC %>%
  mutate(dPC_q = cut(dPCflux,
                      breaks = breaks$brks,
                      include.lowest = TRUE,
                      dig.lab = 5))  

# Graficar en ggplot2 usando las clases Jenks
ggplot() +  
  geom_sf(data = paisaje, fill = NA, color = "black") +
  geom_sf(data = PC, aes(fill = dPC_q), color = "black", size = 0.1) +
  scale_fill_brewer(palette = "RdYlGn", direction = 1, name = "dPCFlux (jenks)") +
  theme_minimal() +
  labs(
    title = "dPCFlux",
    fill = "dPCFlux"
  ) +
  theme(
    legend.position = "right",
    plot.title = element_text(hjust = 0.5)
  )

```






-  dPCconnector
```{r}
# Calcular los intervalos de Jenks para strength
breaks <- classInt::classIntervals(PC$dPCconnector, n = 9, style = "jenks")

# Crear una nueva variable categórica con los intervalos
PC <- PC %>%
  mutate(dPC_q = cut(dPCconnector,
                     breaks = breaks$brks,
                     include.lowest = TRUE,
                     dig.lab = 5))  

# Graficar en ggplot2 usando las clases Jenks
ggplot() +  
  geom_sf(data = paisaje, fill = NA, color = "black") +
  geom_sf(data = PC, aes(fill = dPC_q), color = "black", size = 0.1) +
  scale_fill_brewer(palette = "RdYlGn", direction = 1, name = "dPCConnector (jenks)") +
  theme_minimal() +
  labs(
    title = "dPCConnector",
    fill = "dPCConnector"
  ) +
  theme(
    legend.position = "right",
    plot.title = element_text(hjust = 0.5)
  )

```


## Ejemplo 5. Distancia euclidiana: paralelizar

- **sin usar attribute**
- **10 km de mediana de dispersión con una probabilidad de 0.5**
- **Unidad de área en ha**

El argumento parallel solo se activa si tienes más de 2000 parches. 

```{r eval=FALSE}
PC <- MK_dPCIIC(nodes = habitat_nodes,
                attribute = NULL,
                area_unit = "ha",
                distance = list(type = "edge", keep = 0.1),
                LA = area_paisaje,
                onlyoverall = FALSE,
                metric = "PC",
                probability = 0.5,
                distance_thresholds = 10000,
                parallel = 4,
                parallel_mode = 1,
                intern = TRUE) #10 km
PC
```


```{r}
# Conocer numero de nodos de tu maquina
library(parallel)
parallel::detectCores()
```




## Ejemplo 6. Distancia costo

- **sin usar attribute**
- **10 km de mediana de dispersión con una probabilidad de 0.5**
- **Unidad de área en ha**
- **Usa un raster con valores de resistencia al movimiento**


```{r}
library(terra)
data("resistance_matrix", package = "Makurhini")

raster_map <- as(resistance_matrix, "SpatialPixelsDataFrame")
raster_map <- as.data.frame(raster_map)
colnames(raster_map) <- c("value", "x", "y")
ggplot() +  
  geom_tile(data = raster_map, aes(x = x, y = y, fill = value), alpha = 0.8) + 
  geom_sf(data = paisaje, aes(color = "Study area"), fill = NA, color = "black") +
  geom_sf(data = habitat_nodes, aes(color = "Habitat nodes"), fill = "forestgreen", linewidth = 0.5) +
  scale_fill_gradientn(colors = c("#000004FF", "#1B0C42FF", "#4B0C6BFF", "#781C6DFF",
                                  "#A52C60FF", "#CF4446FF", "#ED6925FF", "#FB9A06FF",
                                  "#F7D03CFF", "#FCFFA4FF"))+
  scale_color_manual(name = "", values = "black")+
  theme_minimal() +
  theme(axis.title.x = element_blank(),
        axis.title.y = element_blank())

```




```{r}
PC <- MK_dPCIIC(nodes = habitat_nodes_raster,
                attribute = NULL,
                distance = list(type = "least-cost",
                                resistance = resistance_matrix),
                metric = "PC", probability = 0.5,
                overall = TRUE,
                distance_thresholds = 40000) # 40 km
PC$overall_d40000
PC$node_importances_d40000
plot(PC$node_importances_d40000)

```




## Ejemplo 7. Distancia costo en Java

```{r eval=FALSE}
resist2 <- resistance_matrix
resist2 <- round(resistance_matrix)

PC <- MK_dPCIIC(nodes = habitat_nodes,
                attribute = NULL,
                distance = list(type = "least-cost",
                                resistance = resist2,
                                least_cost.java = TRUE,
                                cores.java = 2,
                                ram.java = NULL),
                metric = "PC", probability = 0.5,
                overall = TRUE,
                distance_thresholds = 40000) # 40 km
PC$overall_d40000
PC$node_importances_d40000

```



## Ejemplo 7. Usando nodos en formato raster
```{r}
data("habitat_nodes_raster", package = "Makurhini")
plot(habitat_nodes_raster)

```



```{r}
PC <- MK_dPCIIC(nodes = habitat_nodes_raster,
                attribute = NULL,
                distance = list(type = "centroid"),
                metric = "PC", probability = 0.5,
                overall = TRUE,
                distance_thresholds = 40000) # 40 km
PC$overall_d40000
PC$node_importances_d40000
plot(PC$node_importances_d40000)
```

