# Prioridades de Restauración con MK_dPCIIC()

Con la función `MK_dPCIIC()` podemos obtener la contribución potencial de un parche que será restaurado. Usaremos los argumentos:

-   `restoration = NULL`. Vector o nombre de columna que **indica si cada nodo es existente (1) o propuesto para restauración (0)**. Si es `NULL`, se considera que todos los nodos existen.
-   `onlyrestor = FALSE.` Lógico. Si `TRUE`, solo se calcularán métricas relacionadas con restauración.

Continuamos trabajando con el vector con 404 parches/nodos en el eje Neovolcánico de México. Para generar un escenario hipotético de restauración, seleccionaremos aleatoriamente **100 parches** para restaurar.

```{r eval=FALSE}
library(ggplot2)
library(sf)
library(terra)
library(raster)
library(Makurhini)
library(RColorBrewer)


habitat_nodes <- read_sf("C:/.../habitat_nodes.shp")
nrow(habitat_nodes)
paisaje <- read_sf("C:/.../paisaje.shp")

```

```{r echo=FALSE, message=FALSE, warning=FALSE}
library(ggplot2)
library(sf)
library(terra)
library(raster)
library(Makurhini)
library(RColorBrewer)

habitat_nodes <- read_sf("C:/Users/oscta/OneDrive/Documents/RedBioma/Clase_3/ejemplo_insumos/habitat_nodes.shp")
nrow(habitat_nodes)
paisaje <- read_sf("C:/Users/oscta/OneDrive/Documents/RedBioma/Clase_3/ejemplo_insumos/paisaje.shp")

```

```{r}
ggplot() +  
  geom_sf(data = paisaje, aes(color = "Study area"), fill = NA, color = "black") +
  geom_sf(data = habitat_nodes, aes(color = "Parches"), fill = "forestgreen", linewidth = 0.5) +
  scale_color_manual(name = "", values = "black")+
  theme_minimal() +
  theme(axis.title.x = element_blank(),
        axis.title.y = element_blank())

```

```{r}
set.seed(10) #Para que seleccionen los mismos parches que yo 
```

```{r}
#Seleccionar de forma aleatoria a 100 de estos parches para restaurar
parches_restauracion <- sample(1:nrow(habitat_nodes), 100)

parches_restauracion
```

Creamos un nuevo campo llamado **restauracion** (puede ser cualquier nombre) con valores de 1 que representan parches que existen en el paisaje:

```{r}
habitat_nodes$restauracion <- 1
```

Asignamos un valor de 0 a los parches seleccionados para restaurar (no existen en el paisaje inicialmente y serán restaurados.

```{r}
habitat_nodes$restauracion[parches_restauracion] <- 0
```

Aplicamos la función `MK_dPCIIC()`. En este ejemplo usaremos el índice PC y una probabbilidad de 0.5 bajo un umbral de distancia de 10 km.

```{r}
PCrestauracion <- MK_dPCIIC(nodes = habitat_nodes,
                attribute = NULL,
                area_unit = "ha",
                distance = list(type = "edge", keep = 0.1),
                LA = NULL,
                restoration = "restauracion",
                onlyrestor = TRUE,
                metric = "PC",
                probability = 0.5,
                distance_thresholds = 10000,
                intern = TRUE) #10 km
PCrestauracion
```

Se crea la columna `dPCres` con la importancia relativa del parche para mejorar la conectividad del paisaje al aparecer cuando es restaurado. Los valores van de -100 a 100, debido a que su contribución puede incluso ser negativa, es decir, disminuye la conectividad global al restaurarlo.

```{r }
ggplot() +  
  geom_sf(data = paisaje, aes(color = "Study area"), fill = NA, color = "black") +
  geom_sf(data = PCrestauracion, aes(fill = dPCres), color = "black", size = 0.1) +
  scale_fill_distiller(
    palette = "RdYlBu",
    direction = -1, 
    name = "% dPCres"
  ) +
  theme_minimal() +
  labs(
    title = "Restauración",
    fill = "% dPCres"
  ) +
  theme(
    legend.position = "right",
    plot.title = element_text(hjust = 0.5)
  )

```

Veamos solo los parches de restauración

```{r }

PCrestauracion2 <- PCrestauracion[PCrestauracion$restauracion == 0,]

ggplot() +  
  geom_sf(data = paisaje, aes(color = "Study area"), fill = NA, color = "black") +
  geom_sf(data = habitat_nodes, aes(color = "Patches"), fill = NA, color = "black") +
  geom_sf(data = PCrestauracion2, aes(fill = dPCres), color = "black", size = 0.1) +
  scale_fill_distiller(
    palette = "RdYlBu",
    direction = -1, 
    name = "% dPCres"
  ) +
  theme_minimal() +
  labs(
    title = "Restauración",
    fill = "% dPCres"
  ) +
  theme(
    legend.position = "right",
    plot.title = element_text(hjust = 0.5)
  )

```

Si desactivamos `onlyrestor` entonces estima los otros valores delíndice de conectividad (i.e., dPC, intra, flux y connector).

```{r}
PCrestauracion <- MK_dPCIIC(nodes = habitat_nodes,
                attribute = NULL,
                area_unit = "ha",
                distance = list(type = "edge", keep = 0.1),
                LA = NULL,
                restoration = "restauracion",
                onlyrestor = FALSE,
                metric = "PC",
                probability = 0.5,
                distance_thresholds = 10000,
                intern = FALSE) #10 km
PCrestauracion
```

# Prioridades de conservación y restauración con MK_Focal_nodes()

Esta función permite calcular el Índice Integral de Conectividad focal (IIC<sub>f</sub>) o la Probabilidad de Conectividad focal (PC<sub>f</sub>) bajo uno o más umbrales de distancia. Además, esta función estima el Índice de Conectividad Compuesto (CCI<sub>f</sub>; para más detalles, véase Latorre-Cárdenas et al., 2023. Land 2023, 12(3), 631; <https://doi.org/10.3390/land12030631>).

| **Argumento** | **Descripción** |
|---------------------------------------|---------------------------------|
| `nodes` | sf, SpatVector o SpatialPolygonsDataFrame. Objeto que contiene los nodos (por ejemplo, fragmentos de hábitat) a analizar. Deben estar en un sistema de coordenadas proyectado. |
| `id` | character. Nombre de la columna con el ID del nodo. |
| `attribute` | character o vector. Si es NULL, se usará el área del nodo como atributo. Se puede definir la unidad con `area_unit`. Si se desea usar un atributo diferente, especificar el nombre de la columna correspondiente. |
| `raster_attribute` | raster o rast. Objeto raster usado para asignar valores de atributo a cada nodo mediante la función definida en `fun_attribute`. |
| `fun_attribute` | function. Función para calcular el atributo del nodo a partir del raster. Aplica la función (e.g., `mean`, `sum`, `modal`, `min`, `max`) a los valores extraídos. Valor por defecto: `mean`. |
| `weighted` | logical. Si `raster_attribute` y `weighted` son TRUE, el valor del atributo raster para cada nodo se multiplica por su área. |
| `area_unit` | character. (opcional, por defecto = `"m2"`). Indica la unidad del área cuando `attribute` es NULL. Opciones: "m2", "km2", "cm2", "ha". |
| `distance` | Lista de parámetros para establecer la distancia entre pares de nodos. Puede ser distancia euclidiana o efectiva (costos). Debe incluir por lo menos `"type"` y `"resistance"` si es necesario. Ejemplo: `distance(type = "least-cost", resistance = raster_resistance)`. |
| `metric` | character. Métrica de conectividad: `"PC"` (por defecto) o `"IIC"`. |
| `probability` | numérico. Probabilidad asociada a `distance_threshold`. Por ejemplo, 0.5 si es distancia mediana de dispersión. Solo se usa si `metric = "PC"`. Si es NULL, se usa 0.5. |
| `distance_thresholds` | numérico. Distancia(s) de dispersión en metros. Si es NULL, se estima como la mediana de dispersión entre nodos. Puede usarse la función `dispersal_distance`. |
| `search_buffer` | numérico. Distancia para crear un buffer alrededor del nodo focal, usado para seleccionar nodos vecinos. Puede variar según el umbral de dispersión. |
| `simplify_shape` | numérico. Simplifica la forma del nodo focal eliminando vértices antes de aplicar el buffer. Útil para nodos con geometrías complejas. Usa `st_simplify`. |
| `fragmentation` | logical. Estima estadísticas de fragmentación usando `MK_Fragmentation`. Requiere `edge_distance` y `min_node_area`. |
| `edge_distance` | numérico. Distancia al borde en metros. Por defecto 500 m. |
| `min_node_area` | numérico. Área mínima (en unidades definidas por `area_unit`) usada para contar nodos con menor área. Por defecto 100 km². |
| `parallel` | numérico (opcional). Número de núcleos para paralelizar el cálculo de PC o IIC y sus deltas. Útil para \>1000 nodos. Por defecto no se paraleliza. |
| `write` | character. Ruta y prefijo inicial para guardar los objetos, por ejemplo: `"C:/ejemplo/test_focal_"`. Si no se especifica, no se guarda nada. |
| `save_subfiles` | logical o character. Si es TRUE, guarda los resultados por nodo en formato .rds en la ruta de `write`. Si es un path, debe indicar la carpeta. Útil si hay errores topológicos. Permite reanudar el análisis después de corregir el error. |
| `intern` | logical. Muestra el progreso del proceso. Por defecto `TRUE`. Puede no llegar al 100% si el proceso es muy rápido. |

Se ejecuta un ciclo en el que se selecciona cada uno de los nodos. En cada iteración, ocurre lo siguiente:

1.  Cuando se selecciona el nodo *i*, este se convierte en el nodo focal (*f*).

2.  Luego, se genera un búfer con la distancia especificada en el parámetro `search_buffer`, por ejemplo, el doble de la distancia de dispersión especificada en el parámetro `distance_thresholds`. Este búfer se denomina *paisaje local* y se utiliza para identificar nodos vecinos, llamados *nodos transfronterizos* (*th*).

3.  A continuación, se estima el índice IIC o PC según la métrica seleccionada, utilizando el nodo focal y los nodos transfronterizos. Este resultado se denomina *IIC*<sub>f</sub> o *PC*<sub>f</sub>. El valor del índice varía entre 0 y 1, donde 1 representa la mayor conectividad posible dentro del paisaje local para el nodo focal.

4.  Posteriormente, se estima el delta *dIIC* o *dPC* para el nodo focal, junto con sus componentes *intra*, *flux* y *connector*.

5.  La función calcula el *Índice Compuesto de Conectividad* (*CCI*<sub>f</sub>) como una herramienta de priorización de nodos focales. Este índice se basa en la contribución individual del nodo, ponderada por la conectividad de su paisaje local:

    -   *CCI*<sub>f</sub> = IIC<sub>f</sub> × dIIC<sub>f</sub>
    -   o *CCI*<sub>f</sub> = PC<sub>f</sub> × dPC<sub>f</sub>

    Los nodos con valores más altos de *CCI*<sub>f</sub> se encuentran en paisajes locales bien conectados, lo que los convierte en contribuyentes valiosos para la conectividad del paisaje inmediato. Esto los hace candidatos ideales para esfuerzos de conservación. Por el contrario, los valores bajos de *CCI*<sub>f</sub> pueden indicar la necesidad de acciones de restauración y conservación.

6.  En el paso final, si el parámetro `fragmentation` está definido como `TRUE`, se estiman estadísticas de fragmentación para el paisaje local.

Este proceso se repite para cada nodo y se almacena en un objeto de clase `sf`.
```{r echo=FALSE}
test <- read_sf("C:/Users/oscta/OneDrive/Documents/RedBioma/Clase_3/ejemplo_insumos/focal.gpkg")
```



```{r eval=FALSE}
test <- MK_Focal_nodes(nodes = habitat_nodes,
                       id = "Id",
                       attribute = NULL,
                       raster_attribute = NULL,
                       fun_attribute = NULL,
                       distance = list(type = "edge", keep = 0.1),
                       metric = "PC",
                       probability = 0.5,
                       distance_thresholds = 10000,
                       search_buffer = 20000,
                       fragmentation = FALSE,
                       parallel = 4,
                       intern = FALSE)
```

Índice PC en paisajes focales:

```{r}
library(classInt)
library(dplyr)

# Calcular los intervalos de Jenks para strength
breaks <- classInt::classIntervals(test$PC, n = 9, style = "jenks")

# Crear una nueva variable categórica con los intervalos
PC <- test %>%
  mutate(dPC_q = cut(PC,
                     breaks = breaks$brks,
                     include.lowest = TRUE,
                     dig.lab = 5))  

# Graficar en ggplot2 usando las clases Jenks
ggplot() +  
  geom_sf(data = paisaje, fill = NA, color = "black") +
  geom_sf(data = PC, aes(fill = dPC_q), color = "black", size = 0.1) +
  scale_fill_brewer(palette = "RdYlGn", direction = 1, name = "PC (jenks)") +
  theme_minimal() +
  labs(
    title = "PC en paisajes focales",
    fill = "PC"
  ) +
  theme(
    legend.position = "right",
    plot.title = element_text(hjust = 0.5)
  )

```

Índice dPC focal:

```{r}
# Calcular los intervalos de Jenks para strength
breaks <- classInt::classIntervals(test$dPC, n = 9, style = "jenks")

# Crear una nueva variable categórica con los intervalos
PC <- test %>%
  mutate(dPC_q = cut(dPC,
                     breaks = breaks$brks,
                     include.lowest = TRUE,
                     dig.lab = 5))  

# Graficar en ggplot2 usando las clases Jenks
ggplot() +  
  geom_sf(data = paisaje, fill = NA, color = "black") +
  geom_sf(data = PC, aes(fill = dPC_q), color = "black", size = 0.1) +
  scale_fill_brewer(palette = "RdYlGn", direction = 1, name = "dPC (jenks)") +
  theme_minimal() +
  labs(
    title = "dPC",
    fill = "dPC"
  ) +
  theme(
    legend.position = "right",
    plot.title = element_text(hjust = 0.5)
  )

```

Fracción intra:

```{r}
# Calcular los intervalos de Jenks para strength
breaks <- classInt::classIntervals(test$dPCintra, n = 9, style = "jenks")

# Crear una nueva variable categórica con los intervalos
PC <- test %>%
  mutate(dPC_q = cut(dPCintra,
                     breaks = breaks$brks,
                     include.lowest = TRUE,
                     dig.lab = 5))  

# Graficar en ggplot2 usando las clases Jenks
ggplot() +  
  geom_sf(data = paisaje, fill = NA, color = "black") +
  geom_sf(data = PC, aes(fill = dPC_q), color = "black", size = 0.1) +
  scale_fill_brewer(palette = "RdYlGn", direction = 1, name = "dPCintra (jenks)") +
  theme_minimal() +
  labs(
    title = "dPCintra",
    fill = "dPCintra"
  ) +
  theme(
    legend.position = "right",
    plot.title = element_text(hjust = 0.5)
  )
```

Fracción flux:

```{r}
# Calcular los intervalos de Jenks para strength
breaks <- classInt::classIntervals(test$dPCflux, n = 9, style = "jenks")

# Crear una nueva variable categórica con los intervalos
PC <- test %>%
  mutate(dPC_q = cut(dPCflux,
                     breaks = breaks$brks,
                     include.lowest = TRUE,
                     dig.lab = 5))  

# Graficar en ggplot2 usando las clases Jenks
ggplot() +  
  geom_sf(data = paisaje, fill = NA, color = "black") +
  geom_sf(data = PC, aes(fill = dPC_q), color = "black", size = 0.1) +
  scale_fill_brewer(palette = "RdYlGn", direction = 1, name = "dPCflux (jenks)") +
  theme_minimal() +
  labs(
    title = "dPCflux",
    fill = "dPCflux"
  ) +
  theme(
    legend.position = "right",
    plot.title = element_text(hjust = 0.5)
  )
```

Fracción connector:

```{r}
# Calcular los intervalos de Jenks para strength
breaks <- classInt::classIntervals(test$dPCconnector, n = 9, style = "jenks")

# Crear una nueva variable categórica con los intervalos
PC <- test %>%
  mutate(dPC_q = cut(dPCconnector,
                     breaks = breaks$brks,
                     include.lowest = TRUE,
                     dig.lab = 5))  

# Graficar en ggplot2 usando las clases Jenks
ggplot() +  
  geom_sf(data = paisaje, fill = NA, color = "black") +
  geom_sf(data = PC, aes(fill = dPC_q), color = "black", size = 0.1) +
  scale_fill_brewer(palette = "RdYlGn", direction = 1, name = "dPCconnector (jenks)") +
  theme_minimal() +
  labs(
    title = "dPCconnector",
    fill = "dPCconnector"
  ) +
  theme(
    legend.position = "right",
    plot.title = element_text(hjust = 0.5)
  )
```

**Índice de Conectividad Compuesto (CCI~f~).**

No olvidemos que es una herramienta para priorizar cada parche focal en función de su contribución individual a la conectividad en la red de parches f y thp (dPC~f~) y la conectividad del paisaje de toda la red (PC~f~). En ese sentido, los parches con valores CCI más altos se encuentran en un paisaje bien conectado y su contribución a la conectividad se considera importante:

```{r}
# Calcular los intervalos de Jenks para strength
breaks <- classInt::classIntervals(test$IComp, n = 9, style = "jenks")

# Crear una nueva variable categórica con los intervalos
PC <- test %>%
  mutate(dPC_q = cut(IComp,
                     breaks = breaks$brks,
                     include.lowest = TRUE,
                     dig.lab = 5))  

# Graficar en ggplot2 usando las clases Jenks
ggplot() +  
  geom_sf(data = paisaje, fill = NA, color = "black") +
  geom_sf(data = PC, aes(fill = dPC_q), color = "black", size = 0.1) +
  scale_fill_brewer(palette = "RdYlGn", direction = 1, name = "IComp (jenks)") +
  theme_minimal() +
  labs(
    title = "Índice de Conectividad Compuesto",
    fill = "IComp"
  ) +
  theme(
    legend.position = "right",
    plot.title = element_text(hjust = 0.5)
  )
```

# Prioridad de enlaces con MK_dPCIIC_links()

Esta función calcula el índice dPC o dIIC para estimar la importancia de los enlaces para la conservación y la restauración. Calcula la contribución de cada enlace individual para mantener (modo: eliminación de enlaces) o mejorar (modo: cambio de enlaces) la conectividad general bajo uno o varios umbrales de distancia.

## Rutas de menor costo (corredores potenciales)

Para realizar un ejemplo, estimemos los corredores potenciales entre 20 de nuestros parches utilizando el raster de resistencia que usamos en ejemplos previos.

```{r}
set.seed(2) #para seleccionar siempre los mismos de forma aleatoria
parches_ejemplo <- habitat_nodes[sample(1:nrow(habitat_nodes), 20),]
parches_ejemplo$Id <- 1:20 #Asignamos un nuevo id
```

```{r echo=FALSE}
parches_ejemplo$restauracion <- NULL
```

```{r}
library(terra)
data("resistance_matrix", package = "Makurhini")

raster_map <- as(resistance_matrix, "SpatialPixelsDataFrame")
raster_map <- as.data.frame(raster_map)
colnames(raster_map) <- c("value", "x", "y")
ggplot() +  
  geom_tile(data = raster_map, aes(x = x, y = y, fill = value), alpha = 0.8) + 
  geom_sf(data = paisaje, aes(color = "Study area"), fill = NA, color = "black") +
  geom_sf(data = parches_ejemplo, aes(color = "Habitat nodes"), fill = "forestgreen", linewidth = 0.5) +
  scale_fill_gradientn(colors = c("#000004FF", "#1B0C42FF", "#4B0C6BFF", "#781C6DFF",
                                  "#A52C60FF", "#CF4446FF", "#ED6925FF", "#FB9A06FF",
                                  "#F7D03CFF", "#FCFFA4FF"))+
  scale_color_manual(name = "", values = "black")+
  theme_minimal() +
  theme(axis.title.x = element_blank(),
        axis.title.y = element_blank())

```

## Eliminación de enlaces (Link removal)

Si `removal = TRUE`, la función elimina uno por uno cada uno de los enlaces existentes en la red del paisaje y calcula el impacto de esa pérdida de enlace en la conectividad del paisaje con las métricas dPC o dIIC. Este modo es útil para identificar los enlaces prioritarios que se deben conservar: aquellos con la mayor contribución a la conectividad general del paisaje (valor dPC o dIIC más alto).

En este ejemplo, estimaremos algunas rutas de menor costo entre pares de parches, estas rutas representan corredores potenciales.

```{r echo=FALSE, message=FALSE, warning=FALSE}
library(purrr)
library(gdistance)
rutas_mc <- read_sf("C:/Users/oscta/OneDrive/Documents/RedBioma/Clase_3/ejemplo_insumos/LCP.gpkg")
```

```{r eval=FALSE}
library(purrr)
library(gdistance)
#A los valores NA les asignamos un alto valor para evitar que pasen por ahí
resistance_matrix[is.na(resistance_matrix)] <- 1000

#Estimamos la matriz de transición
tr <- transition(resistance_matrix, function(x) 1/mean(x), 8)
#Hacemos una corrección para los movimientos en diagonal
tr <- geoCorrection(tr, type = "c") 

#Estimamos el centroide de nuestros parches
centroides <- st_centroid(parches_ejemplo, of_largest_polygon = TRUE)
centroides <- st_coordinates(centroides)

#Loop para estimar corredores entre parches
rutas_list <- list()
counter <- 1
for (i in 1:(nrow(centroides) - 1)) {
  #cat(paste0(i, " de ", nrow(centroides), "\r"))
  counter <- 1
  rutas <- map_dfr((i + 1):nrow(centroides), function(j){
    if(counter <= nrow(centroides)){
      ruta <- shortestPath(tr, centroides[i,], centroides[j,], output = "SpatialLines")
      ruta <- st_as_sf(ruta); st_crs(ruta) <- st_crs(habitat_nodes)
      ruta$from <-i ; ruta$to <- j
      return(ruta)
    }
  })
  rutas_list[[i]] <- rutas
}

rutas_mc <- do.call(rbind, rutas_list)

```

```{r}
ggplot() +  
  geom_sf(data = paisaje, fill = NA, color = "black") +
  geom_sf(data = rutas_mc, aes(color = "corredores"), color = "black", linewidth = 0.5) +
  geom_sf(data = parches_ejemplo, aes(color = "Habitat nodes"), 
          fill = "forestgreen", color = NA, linewidth = 0.5) +
  theme_minimal() +
  labs(
    title = "Corredores potenciales"
  ) +
  theme(
    plot.title = element_text(hjust = 0.5)
  )

```

Ahora aplicamos la función `MK_dPCIIC_links()`, pero antes exploremos una nueva variante de estimar el umbral de distancia cuando usamos una resistencia.

Estimaremos la distancia efectiva promedio: media de la resistencia x dispersión De esta forma obtenemos una distancia costo.

```{r}
#Distancia efectiva promedio como umbral de distancia
Effec_mean <- mean(resistance_matrix[], na.rm = TRUE) * 10000 # 10km

#Aplicamos la función
delta <- MK_dPCIIC_links(nodes = parches_ejemplo,
                         attribute = NULL,
                         area_unit = "ha",
                         distance = list(type = "least-cost", 
                                         resistance = resistance_matrix),
                         removal = TRUE,
                         metric = "PC",
                         probability = 0.5,
                         distance_thresholds = round(Effec_mean),
                         parallel = NULL,
                         parallel_mode = 0,
                         intern = TRUE)
head(delta)
```



Unir valores con mis corredores de interes:

```{r}
#Existen otras formas, pero crearé un nuevo ID
delta$ID_nuevo <- paste0(delta$Destination, "_", delta$Source)

rutas_mc$ID_nuevo <- paste0(rutas_mc$from, "_", rutas_mc$to)

#Aplicar merge
rutas_mc <- merge(rutas_mc, delta, by = "ID_nuevo")

rutas_mc
```

Ejemplo de visualización:

```{r}
library(ggplot2)
library(classInt)
library(dplyr)

# Calcular los intervalos de Jenks para strength
breaks <- classInt::classIntervals(rutas_mc$dPC_removal, n = 5, style = "quantile")

# Crear una nueva variable categórica con los intervalos
rutas_mc <- rutas_mc %>%
  mutate(dPC_q = cut(dPC_removal,
                     breaks = breaks$brks,
                     include.lowest = TRUE,
                     dig.lab = 5))  

# Graficar usando ggplot2 y colores de ColorBrewer
ggplot() +  
  geom_sf(data = paisaje, fill = NA, color = "black") +
  geom_sf(data = rutas_mc, aes(color = dPC_q), size = 0.5, linewidth = 1) +
  scale_color_brewer(palette = "RdYlBu", direction = -1, name = "dPC remove (Q)") +
  geom_sf(data = parches_ejemplo, aes(color = "Habitat nodes"), 
          fill = "forestgreen", color = NA, linewidth = 0.5) +
  theme_minimal() +
  labs(
    title = "Priorización de enlaces",
    fill = "dPC"
  ) +
  theme(
    legend.position = "right",
    plot.title = element_text(hjust = 0.5)
  )
```

## Cambio de enlaces (Link change)

Si `change != NULL`, la función sustituye uno por uno cada uno de los enlaces existentes en la red del paisaje y calcula el impacto de ese cambio de enlace en la conectividad del paisaje con las métricas dPC o dIIC. Este modo es útil para identificar los enlaces prioritarios tanto para conservar como para restaurar. Los valores positivos de dPC o dIIC corresponden a pérdidas o degradación de enlaces, y los enlaces prioritarios para conservar corresponden a aquellos con los valores positivos más altos. Los valores negativos de dPC o dIIC corresponden a mejoras en los enlaces, y los enlaces prioritarios para restaurar son aquellos con los valores negativos más pequeños.

Este modo requiere información adicional, **una matriz de distancias con los nuevos valores de distancia entre todos los pares de nodos.** Estos nuevos valores de distancia serán, en general, diferentes a los del parámetro de distancia. Una distancia menor corresponde a un aumento en la calidad o la fuerza del enlace entre dos parches en un escenario de cambio o restauración determinado. Una distancia mayor significa que la conexión entre esos dos parches se debilita, lo que corresponde a un escenario de degradación. Son posibles todo tipo de combinaciones y diferentes tipos de cambios para cada uno de los enlaces. Por ejemplo, algunas conexiones pueden mejorar, otras pueden disminuir su calidad o incluso desaparecer por completo (es decir, nueva distancia = NA), y otros enlaces pueden no sufrir ningún cambio en el mismo análisis, dependiendo de los nuevos valores de distancia particulares para cada enlace.

Para este ejemplo primero estimaremos las distancias de menor costo entre los parches.

```{r}
distancias <- distancefile(parches_ejemplo, 
                           id = "Id", 
                           type = "least-cost",
                           resistance = resistance_matrix,
                           pairwise = FALSE)
```

Enseguida imaginaremos el siguiente escenario donde despues de restaurar disminuyo un 40% la resistencia y aumento la permiabilidad en 30 enlaces que tomaremos de forma aleatoria.

```{r}
#No de enlaces
n <- 30
# Numero total de elementos
total_elements <- length(distancias)

# seleccion aleatoria
set.seed(4)
rand_idx <- sample(1:total_elements, n)

# obtener posiciones en la matriz de distancias
rand_positions <- arrayInd(rand_idx, .dim = dim(distancias))

# A esos enlaces les reduciremos un 40% de su valor
distancias_restauracion <- distancias
reduccion <- (40*distancias_restauracion[rand_positions])/100
distancias_restauracion[rand_positions] <- distancias_restauracion[rand_positions] - reduccion
```

Valor de distancia costo inicial:

```{r}
distancias[rand_positions]
```

Valor de distancia costo después de reducir el valor de resistencia:

```{r}
distancias_restauracion[rand_positions]
```

Aplicamos la función:

```{r}
#Distancia efectiva promedio como umbral de distancia
Effec_mean <- mean(resistance_matrix[], na.rm = TRUE) * 10000 # 10km

#Aplicamos la función
delta <- MK_dPCIIC_links(nodes = parches_ejemplo,
                         attribute = NULL,
                         area_unit = "ha",
                         distance = distancias,
                         removal = TRUE,
                         change = distancias_restauracion,
                         metric = "PC",
                         probability = 0.5,
                         distance_thresholds = round(Effec_mean),
                         parallel = NULL,
                         parallel_mode = 0,
                         intern = TRUE)
names(delta)

```


Vemos el resultado:

```{r}
head(delta$Link_change_importances_d624341)
```

Lo unimos a nuestro vector con los corredores:

```{r}
change_corr <- delta$Link_change_importances_d624341
change_corr$ID_nuevo <- paste0(change_corr$Destination, "_", change_corr$Source)
rutas_mc <- merge(rutas_mc, change_corr, by = "ID_nuevo")

```

```{r}
library(ggplot2)
library(classInt)
library(dplyr)

# Calcular los intervalos de Jenks para strength
breaks <- classInt::classIntervals(rutas_mc$dPC_change, n = 4, style = "jenks")

# Crear una nueva variable categórica con los intervalos
rutas_mc <- rutas_mc %>%
  mutate(dPC_q = cut(dPC_change,
                     breaks = breaks$brks,
                     include.lowest = TRUE,
                     dig.lab = 5))  

# Graficar usando ggplot2 y colores de ColorBrewer
ggplot() +  
  geom_sf(data = paisaje, fill = NA, color = "black") +
  geom_sf(data = rutas_mc, aes(color = dPC_q), size = 0.5, linewidth = 1) +
  scale_color_brewer(palette = "RdYlBu", direction = 1, name = "dPC change (Q)") +
  geom_sf(data = parches_ejemplo, aes(color = "Habitat nodes"), 
          fill = "forestgreen", color = NA, linewidth = 0.5) +
  theme_minimal() +
  labs(
    title = "Priorización de enlaces",
    fill = "dPC"
  ) +
  theme(
    legend.position = "right",
    plot.title = element_text(hjust = 0.5)
  )
```
